【裁判字號】    97,聲,151
【裁判日期】    970204
【裁判案由】    聲請具保停止羈押
【裁判全文】
臺灣嘉義地方法院刑事裁定               97年度聲字第151號
聲請  人即
被      告  甲○○
                    （現羈押於臺灣嘉義看守所）
選任辯護人  王正明律師
上列被告因違反公職人員選舉罷免法案件（本院97年度選訴字第
1號），經聲請人聲請具保停止羈押，本院裁定如下：
    主  文
聲請駁回。
    理  由
一、聲請人即被告甲○○因違反公職人員選舉罷免法案件，前經
    本院訊問後，認為有刑事訴訟法第101條第1項第2款，有事
    實足認為有勾串共犯或證人之虞之情形，非予羈押及禁止接
    見、通信，顯難進行審判，並有羈押及禁止接見、通信之必
    要，於民國97年1月14日予以羈押，並禁止接見、通信在案
    。
二、聲請意旨略以：
(一)、本件是否有共犯，在偵查中業經檢察官派遣諸多警員，四處
    在嘉義縣水上鄉寬士村查訪未果始起訴，顯見偵查作為已查
    無實證可證明尚有共犯，而聲請人是否有買票端憑蕭素妙個
    人主觀之臆測（我想應該是要買票），賄選之兩造意思表示
    是否有明示或默示之合致顯有疑義。且苟證人已證述明確，
    是否有賄選之默示合致，純屬法律之評價與是否羈押並無關
    聯。況偵查已終結並無保全證據之新鮮性免遭污染之虞，如
    僅審酌勾串證人羈押之必要性，顯輕忽人權保障之權衡。
(二)、審酌被告有無羈押之必要，除被告犯罪嫌疑已屬重大外，應
    基於訴訟進行程度、犯罪性質、犯罪實際情狀及其他一切情
    事，審慎斟酌有無上開保全或預防目的，依職權妥適裁量，
    俾能兼顧國家刑事追訴、刑罰權之順暢執行及人權保障。而
    是否有串證之虞，應就案件進行情形及所舉證人與被告之關
    係等因素，判斷被告是否有此等行為之虞。蓋刑事訴訟法第
    101條之羈押，涉及人身自由，不可徒憑主觀之認定。
三、經查：
(一)、本件被告犯罪嫌疑重大：
１、按刑事訴訟法第101條第1項所謂「犯罪嫌疑重大」，係指就
    現有之證據，依辦案之經驗法則，足認被告成立犯罪之可能
    性甚大（亦即係指有具體事由足以令人相信被告很可能涉嫌
    其被指控之犯罪，與認定犯罪事實所依憑之證據需達毫無合
    理懷疑之程度者，尚屬有間），其與案情是否重大、罪名是
    否重大不同（法院辦理刑事訴訟案件應行注意事項第28點參
    照）。
２、查本件被告經法官訊問後坦認有於97年1月2日下午5時30分
    許，前去蕭素妙家中交付新台幣（下同）6千元予蕭素妙（
    本院97年度選訴字第1號案卷第8頁），復經證人蕭素妙、周
    天勝證述在卷，並有錄音譯文1紙，扣案之6千元現金、電費
    收據2紙、水費收據1紙、繡有「正港愛台灣，翁重鈞志工」
    之背心1件，搜索扣押筆錄2紙、嘉義縣水上鄉翁重鈞樁腳名
    冊1紙、戶籍謄本4紙在卷足憑，且被告所辯，難謂與常情無
    間，尚難遽加採信，足認為被告犯罪嫌疑重大（按羈押與否
    之審查，其目的僅在判斷有無實施羈押強制處分之必要，並
    非認定被告有無犯罪之實體審判程序，故關於羈押之要件，
    無須經嚴格證明，以經釋明得以自由證明為已足；至於被告
    是否成立犯罪，乃本案實體上應予判斷之問題，又因本件尚
    未經實體審理，因此，本院認為本件尚無必要，就各證人之
    供述內容及各項證據方法與待證事實之關聯性，詳予敘明）
    。
(二)、本件有事實足認為有勾串共犯或證人之虞：
１、按依案件之性質、態樣（本件行賄罪、受賄罪於犯罪型態上
    係屬於所謂之對向犯）、審判之進展及被告供述態度（被告
    矢口否認有行賄之犯意，然其所辯又尚難逕予採信）綜合判
    斷之，證人在客觀上有被勾串之可能。
２、又本案將傳訊證人蕭素妙、賴柏仁進行交互詰問，有準備程
    序筆錄之記載可參，而參酌證人蕭素妙與被告彼此係屬於同
    村之鄰居，且為本案之對向犯關係，證人賴柏仁則為被告之
    姪兒，有親密之親屬關係，證人之證詞對於本案待證事實之
    重要性等因素，如不予羈押，被告非無可能勾串、影響證人
    而為虛偽陳述之虞，是為確保證據之存在及真實之訴訟目的
    ，避免案情陷於晦暗，應認羈押原因仍然存在。
(三)、本件有羈押之必要性：
１、按是否有羈押之必要性，應參酌案件之性質、羈押後對被告
    家屬及其他關係人可能造成之不利益及對被告本人人格發展
    、健康狀況、職業等人生重大事項及社會安全等之影響，並
    考量訴訟程序之進行、是否足以確保證據之存在及事實等羈
    押之目的，總合判斷之。
２、查本件檢察官起訴之罪名為投票行賄罪，衡諸本罪之性質，
    證據本易受到影響，而使案情陷於昏暗，又被告為47年1月
    24日生，年僅50歲（偵卷第2頁），身體應尚屬康健，本院
    法官訊問時被告亦未提出身體有何不適之情，另參以羈押之
    強制處分應有助於證據之保全及確保訴訟程序之順利進行，
    且限制受處分人之自由，與案件之作用及刑罰重要性，亦非
    不相當，其他刑事保全程序措置（如命具保），亦難認足以
    確保訴訟之進行，可見，羈押手段所欲達成之目的與干預被
    告之自由法益間，難認有悖於比例原則。
四、綜上，本件被告犯罪嫌疑重大，且有事實足認為有勾串共犯
    或證人之虞，羈押被告亦難謂無必要性。聲請人聲請准予具
    保停止羈押或解除禁止接見、通信處分，自難准許，應予駁
    回。
據上論斷，應依刑事訴訟法第220條，裁定如主文。
中    華    民    國  97  年    2      月      4     日
            刑事第五庭  審判長法  官  林信旭
                              法  官  張道周
                              法  官  洪嘉蘭
以上正本証明與原本無異。
如不服本裁定，應於送達後五日內，向本院提出抗告狀（應附繕
本）。
中    華    民    國  97  年    2      月      4     日
                              書記官  吳明蓉


司法院資訊處製作；財團法人民間司法改革基金會備份。
